【裁判字號】    99,竹勞簡,7
【裁判日期】    991105
【裁判案由】    給付資遣費
【裁判全文】
臺灣新竹地方法院民事判決             99年度竹勞簡字第7號
原      告  丁○○
訴訟代理人  曾桂釵律師
複代理人    甲○○
被      告  興安科技有限公司
法定代理人  丙○○
訴訟代理人  陳慶禎律師
上列當事人間給付資遣費事件，本院於民國99年10月14日辯論終
結，判決如下：
    主  文
被告應給付原告新台幣壹拾玖萬柒仟玖佰陸拾元，及自民國九十
九年五月六日起至清償日止，按年息百分之五計算之利息。
訴訟費用由被告負擔。
本判決第一項得假執行，但被告如以新台幣壹拾玖萬捌仟元為原
告預供擔保，得免為假執行。
    事實及理由
壹、程序部分
    按訴狀送達後，原告不得將原訴變更或追加他訴，但擴張或
    減縮應受判決事項之聲明者，不在此限，民事訴訟法第255
    條第1項第3款定有明文。查本件原告起訴時，原係請求被告
    應給付原告新臺幣（下同）293,000元，嗣於訴訟程序進行
    中變更訴之聲明為被告應給付原告177,000元，核係屬單純
    減縮應受判決事項之聲明，參諸前揭規定，自應予以准許。
貳、實體部分
一、原告方面：
(一)聲明：
1、被告應給付原告197960元暨自起訴狀繕本送達翌日起至清償
   日止按年利率百分之5計算之利息。
2、訴訟費用由被告負擔。
3、請依職權宣告假執行。
(二)陳述：
1、被告興安科技有限公司擬休業辦理解散，乃於99年1月1日資
   遣包括原告在內之二名員工，開立非自願離職證明書交付原
   告，嗣竟為規避給付資遣費、預告期間工資等義務，片面發
   函新竹就業服務站表示撤銷上開離職證明書，改開「開除」
   為由之離職證明書。
2、被告應給付原告資遣費10,402元、預告期間工資12,667元、
   薪資差額175,000元：
(1)原告自97年11月3日起受雇於被告，擔任設備工程師，約定每
   月薪資3萬元，嗣被告以經營困難為由，與全體員工情商自98
   年1月起至6月減薪半年（98年1月減一次，2月又減一次），
   半年後會調回原薪並補足減薪期間短少之薪資予員工（資深
   工程師若選擇領年終獎金，減薪期間屆滿則不補薪資差額）
   ，原告最初拒絕，後礙於工作難找，勉強同意。惟被告至98
   年7月減薪半年期滿時亦未將薪資調回原薪，亦未補足減薪期
   間短少部分之薪資，其應給付原告之差額共175,000 元。被
   告以欲休業解散公司為由資遣原告，依法自應給付資遣費。
(2)原告年資自97年11月起至98年12月止共14個月，離職前6個月
   平均薪資為17,833元，故被告應給付資遣費10,402元（即
   17,833×14/12×0.5）。
(3)原告任職14個月，年資為1年以上未滿3年，依按勞動基準法
   第16條第1項第2款規定，雇主終止勞動契約之預告期間為20
   日。然被告未依預告期間而終止勞動契約，於99年1月4日告
   知終止勞動契約，翌日（即1月5日）即辦理離職手續及交付
   離職證明書，依同條第3項規定，被告應給付預告期間19日之
   工資12,667元（即98年12月薪資20,000元/30×19）。
二、被告方面：
(一)聲明：
1、原告之訴駁回。
2、訴訟費用由原告負擔。
3、如受不利判決，願供擔保，請准宣告免假執行。
(二)陳述：
1、原告係於97年11月到被告公司擔任技術員乙職，由於當時經
   濟景氣尚可固兩造約定原告月資30,000元，試用期3個月，後
   97年12月因金融風暴，被告公司業務下降、取得之案件減少
   ，被告公司重新檢討人力需求後決定減少人事費用，97年12
   月25日至31日間經協調原決定將原告資遣。98年2月5日因原
   告苦苦哀求，提出願以低薪留任公司，是自98年2月5日原告
   改為被告公司臨時工，約定論工計酬，一天工資2,000元、保
   障每月有5天的工作、每月補助伙食費1000元及原告從新竹到
   工作地點龍潭（被告之客戶友達、華映公司所在地）間之車
   馬費2000元，共計13000元，直到景氣回溫再重新約定。被告
   公司因體恤員工，加以依據勞基法臨時工也須投保勞健保，
   故被告就原告之勞健保並未予以中止或變更投保薪資。
2、98年9月因被告公司有人離職，98年10月重新僱用原告為被告
   公司正職員工，擔任技術員兼業務員，試用期3個月，原約定
   月薪18,000元，98年11月間，被告公司同意將原告月薪調為
   每月20,000元，並於原告98年11月份薪資20,000元中補發98
   年10月份薪資2,000元，合計發22,000元。
3、否認原告有關98年1月至6月減薪部分會調回之主張。
三、得心證之理由：
1、兩造自97年11月3日起訂立勞動契約，約定原告每月之薪資為
   3萬元之情，迄於99年1年1月，被告以休業為由資遣原告等情
   ，為兩造所不否認。
2、原告主張自98年1月起至6月止共減薪半年，被告應允半年後
   會調回原薪並補足減薪期間短少之薪資，惟被告至98年7月止
   並未將薪資調回原薪，亦未補足減薪期間短少部分之薪資之
   情，為被告所否認，並執97年底因金融風暴，本協調將原告
   資遣，經原告哀求並願以低薪留任，是自98年2月5日起將原
   告改為臨時工，約定論工計酬，月薪為13000元云云為辯，經
   查：被告公司於97年年底決定自98年1月起維期6個月之片面
   減薪之情，迄99年1月1日遭資遣止，公司均未調回原薪之情
   ，業經證人即被告公司之員工乙○○證述明白，被告若辯稱
   減薪確經兩造合意，即應就此有利事項予以進一步舉證，然
   經本院辯論終結前，均未經被告就此提出事證供本院參酌，
   是認被告自98年1月起至98年12月止之減薪未經兩造合意，於
   法未合。
3、按工資由勞雇雙方議定之，勞動基準法第21條定有明文，是
   資方確因節省人事管理成本，雖非不得選擇減少勞方薪資之
   方法為之，惟因已變動原雙方合意之薪資，不得片面由資方
   決定減薪，是薪資多寡應由勞資雙方議定，即減薪是否必要
   及數額是否合理，均應由當事人磋商，而非資方片面以合理
   性、必要性決定。又雇主就市場之變動，本應承擔經營風險
   ，勞工就其提供勞務得對價即工資，是其生活最重要之依據
   ，雇主經營上之風險不應由勞工承擔，故雇主不能以經營為
   由，透過預先擬定之契約條款或其他方式，將原本應由雇主
   承擔之風險變相轉給勞工承擔。查：本件原告之月薪初為3萬
   元，嗣經被告自98年1月起至98年12月止片面減薪之情，已如
   前述，從而，原告請求被告給付98年1月之短少薪資9000元；
   98年2月至9月之短少薪資136000元；98年10月短少薪資12000
   元；98年11月短少薪資8000元及98年12月之短少薪資10000元
   ，共計175000元部分，於法有據，應予准許。
4、再按雇主歇業時，應預告終止勞動契約，並給付預告期間之
   工資及資遣費，勞動基準法第11、16、17條分別定有明文。
   本件被告並未爭執係以歇業為由終止雙方勞動契約，且原告
   之年資自97年11月起至98年12月止共計14個月，離職前6個月
   平均薪資為17833元，是依勞動基準法上開規定及勞工退休金
   條例第12條之規定計算，原告請求本件之預告工資及資遣費
   分為：預告期間19日之工資12667元（即98年12月薪資20000
   元/30 ×19）及資遣費10402 元（17833 ×14/12 ×0.5 ）
   ，為有理由，應予准許。
四、綜上所述，原告依據勞動契約，請求被告給付短付之薪資及
    依據勞動基準法第11條準用同法第16、17條之規定，請求被
    告給付預告工資及資遣費共計197960元，為有理由，應予准
    許。末按，給付有確定期限者，債務人自期限屆滿時起，負
    遲延責任。給付無確定期限者，債務人於債權人得請求給付
    時，經其催告而未為給付，自受催告時起，負遲延責任。其
    經債權人起訴，或依督促程序送達支付命令者，與催告有同
    一之效力。民法第229條第1、2項分別定有明文。又遲延之
    債務，以支付金錢為標的者，債權人得請求依法定利率計算
    之遲延利息。但約定利率較高者，仍從其約定利率；而應付
    利息之債務，其利率未經約定，亦無法律可據者，週年利率
    為百分之5。亦為同法第233條第1項及第203條所明定。本件
    原告請求被告給付上開金額，並未定有給付之期限，原告請
    求自起訴狀繕本送達翌日即99年5月6日起至清償日止，按年
    息百分之5計算之利息，應予准許。
五、本件係依民事訴訟法第427條第1項適用簡易訴訟程序所為被
    告部分敗訴之判決，就原告勝訴部分，應按同法第389條第1
    項第3款規定，依職權宣告假執行；又被告陳明願供擔保請
    准宣告免為假執行，經核並無不合，爰依同法第392條第2項
    規定，酌定相當之擔保金額准許之。
六、本件事證已明，又兩造其餘攻擊防禦方法與所舉證據，經本
    院斟酌後認與判決結果不生影響，爰不再逐一論駁，附此敘
    明。
七、據上論結，本件原告之訴為有理由，依民事訴訟法第78條、
    第389條第1項第3款、第392條第2項、第436條第2項，判決
    如主文。
中    華    民    國    99    年    11    月    5    日
                    勞工法庭    法  官  彭淑苑
以上正本係照原本作成。
如對本判決上訴，須於判決送達後 20 日內向本院提出上訴狀。
如委任律師提起上訴者，應一併繳納上訴審裁判費。
中    華    民    國    99    年    11    月    5    日
                                書記官  王恬如

司法院資訊處製作；財團法人民間司法改革基金會備份。
